臺灣臺北地方法院刑事裁定
聲　請　人　甲○○
告訴代理人　姚昭秀　律師
被　　　告　乙○○
　　　　　　丙○○
　　　　　　丁○○
上列聲請人因被告等過失致死案件，不服臺灣高等法院檢察署檢
察長駁回再議之處分（96年度上聲議字第1337號），聲請交付審
判，本院裁定如下：
      主  文
聲請駁回。
      理  由
一、按告訴人不服上級法院檢察署檢察長或檢察總長認再議為無
    理由而駁回之處分者，得於接受處分書後10日內委任律師提
    出理由狀，向該管第一審法院聲請交付審判。法院認為交付
    審判之聲請不合法或無理由者，應駁回之。刑事訴訟法第
    258條之1、第258條之3第2項前段，分別定有明文。
二、本件聲請人即告訴人甲○○以被告乙○○、丁○○及丙○○
    涉犯過失致死罪嫌，於民國93 年4月12日向臺灣台北地方法
    院檢察署檢察官提出告訴，經該檢察署檢察官於94 年5月31
    日以93年度偵字第22026 號、6357號為不起訴處分，經向臺
    灣高等法院檢察署再議，檢察長於94 年8月30日以94年度上
    聲議字第2567號命令發回，由該署檢察官續行偵查，嗣於94
    年12月27日以94年度偵續字第337 號為不起訴處分，復向臺
    灣高等法院檢察署再議，而經該屬檢察長於95 年4月21日以
    95 年度上聲議字第485號命令發回續查，又經檢察官續查後
    於95年7月11日復以95年度偵續一字第68 號不起訴處分，復
    經告訴人聲請再議，而經臺灣高等法院檢察署檢察長於95年
    9 月18日以95年度上聲議字第3852號命令發回續查，再經該
    署檢察官續行偵查後於96年1月8日再以95年度偵續二字第33
    號不起訴處分，聲請人不服另行聲請再議，經臺灣高等法院
    檢察署檢察長於民國96年4月9日以96年度上聲議字第1337號
    處分書，認定聲請再議無理由而駁回確定。聲請人於96 年4
    月14日收受前開臺灣高等法院檢察署檢察長處分書後，復於
    96 年4月24日向本院聲請交付審判，並未逾越法定不變期間
    ，先此敘明。
三、聲請交付審判意旨略以:
  (一)被告乙○○係慈佑之家負責人，伊既僱用被告丁○○ (原
      名黃黎萍) 為護理人員，當視康復之家之情況，安排護理
      人員值班以因應突發狀況，於事發當時未安排護理人員值
      班輪守，即於法律上負有防止結果發生之義務，並應防止
      、能防止而不防止，而不為安排護理人員值班輪守，致使
      告訴人之子李臍生於事發當時無具備護理專業知識之人員
      為立即之判斷、處置。被告乙○○、丁○○因受告訴人之
      委託本應積極照護李臍生之健康及生活起居，惟渠等竟未
      於現場執行醫護行為，及未能及時判定死者拉黑便現象可
      能為消化道出血，被告乙○○亦未雇用適當之護理人力，
      而延誤李臍生治療時機，被告顯有疏失。
  (二)由被告等人於偵查程序中之陳述可知，被告丙○○應係於
      陳一開於當天5 時50分發現後，又經宋清美處理約10餘分
      鐘後，應於近6時5分左右要求宋清美通知119 救護，方屬
      合理。然丙○○卻遲至6時29分方以119通知消防局，顯已
      有拖延將近25分鐘之久。再者，被害人李臍生排放黑便之
      情況，自一般人角度觀之，當可推測係體內出血所致，於
      在場人員均無具備專業醫護執照、經驗，無法判斷其出血
      部位及危及生命之嚴重性，依通常一般人經驗判斷，當應
      儘速聯繫救護人員，詎料被告丙○○所負責督導之陳一開
      、宋清美竟於5時50分發現被害人黑便後，拖延至6時29分
      方通知 119，導致李臍生延誤送醫，錯失搶救之黃金時機
      ，被害人因失血過多休克不治死亡，被告丙○○顯係督導
      不當，對被害人之死亡結果顯有過失。
四、本院查:
  (一)按刑事訴訟法第258條之1規定告訴人得向法院聲請交付審
      判，係對於「檢察官不起訴或緩起訴裁量權」制衡之一種
      外部監督機制，法院僅就檢察官所為不起訴或緩起訴之處
      分是否正確加以審查，以防止檢察機關濫權。依此立法精
      神，同法第258 條之3第3項規定法院審查聲請交付審判案
      件時「得為必要之調查」，其調查證據之範圍，自應以偵
      查中曾顯現之證據為限。而依同法第260 條對於「不起訴
      處分已確定或緩起訴處分期滿未經撤銷者得再行起訴」規
      定之立法理由說明，該條所謂不起訴處分已確定者，包括
      「聲請法院交付審判復經駁回者」之情形在內。故前述「
      得為必要之調查」，其調查證據範圍，即應以偵查中曾顯
      現之證據為限，不得就告訴人新提出之證據再為調查，亦
      不得蒐集偵查卷以外之證據。如不然，將與刑事訴訟法第
      260 條之再行起訴規定混淆不清，亦將使法院兼任檢察官
      之角色，而有回復「糾問制度」之虞（法院辦理刑事訴訟
      案件應行注意事項第134 條參照）。且法院裁定交付審判
      ，即如檢察官提起公訴使案件進入審判程序，是法院裁定
      交付審判之前提，必須偵查卷內所存證據已符合刑事訴訟
      法第251條第1項規定「足認被告有犯罪嫌疑」檢察官應提
      起公訴之情形，亦即該案件已經跨越起訴門檻，否則，縱
      或法院對於檢察官所認定之基礎事實有不同判斷，但如該
      案件仍須另行蒐證據調查始能判斷應否交付審判者，因交
      付審判審查制度並無如同再議救濟制度得為發回原檢察官
      續行偵查之設計，法院仍應依同法第258 條之3第2項前段
      規定，以聲請無理由裁定駁回，合先敘明。
  (二)被告乙○○、丁○○部分: 被告乙○○為慈佑之家負責人
      ，慈佑之家經主管機關發給開業執照經營康復之家復健治
      療，依精神復健機構設置管理及獎勵辦法第22條規定，精
      神復健機構不得設置醫療、藥局、醫事檢驗、醫事放射之
      部門或單位，且依同辦法第6 條規定，精神復健機構分為
      社區復健中心及康復之家，康復之家之專業人員視需要設
      置兼任護理人員，該條所稱「視需要」，因康復之家收容
      病患多元，故需視病患之需要，設置兼任人員，提供各該
      專業服務，至其兼任人員之值班時間，則由機構依其管理
      及業務需要予以安排，該辦法並未規範兼任人員之值班時
      間，惟行政院衛生署對於辦理精神復健機構評鑑時，對其
      人員配置較優者，會相對給予較佳之評分，有行政院衛生
      署95年10月20日衛署醫字第0950045540號函附卷可稽，準
      此，尚難僅以慈佑之家於案發時間未排有護理人員值班，
      即認慈佑之家關於值班時間之排定有何違反規定之處，且
      聲請人甲○○及其女李幼玲於檢察官偵訊時均證稱李臍生
      平日身體狀況良好，除精神疾病外，並無其他疾病，可以
      溝通等語，應認無需特別照顧; 再者，當日事發當時，被
      告乙○○、丁○○並未值班在場，業據證人陳一開、宋清
      美於檢察官偵訊時證述綦詳，並有慈佑之家93 年4月份排
      班表影本1 紙在卷可參，被告乙○○、丁○○於案發時間
      既未在場，無從根據現場實際情狀作出任何緊急處置，自
      難認渠等二人就李臍生之照護有何疏失之責。
  (三)被告丙○○部分: 被告丙○○為慈佑之家督導，93年4月8
      日清晨5 時50分經值班人員通知李臍生大便在床上，丙○○瞭解情況後，隨即要求值班人員通知119 將李臍生送往
      醫院急診，台北市政府消防局係於當日6 時29分接獲出勤
      通知，到達現場時間為6時34分，離開時間6時41分，送達
      醫院時間則為6時50 分，有台北市政府消防局救災救護勤
      務指揮中心服務紀錄表1 紙及台北市政府消防局救護紀錄
      表1紙 在卷可稽，從慈佑之家發現李臍生身體狀況有異至
      通知消防局，共計約39分鐘，此期間是否依常情屬於容許
      風險之範圍，有無延誤情事，厥為本案癥點。
      1.93年4月8日清晨5 時50分，值班人員陳一開發現李臍生
        大便在床上，即與另一值班人員宋清美協助李臍生至浴
        室清洗，當時李臍生之意識狀況尚為良好亦能溝通，仍
        可自己到浴室清洗。陳一開帶李臍生進浴室，並向被告
        丙○○報告前情後再回到浴室時，看到李臍生亦在浴室
        大便，才覺得不對勁，此時李臍生始漸陷於意識模糊，
        宋清美即打電話叫救護車一節，迭經證人陳一開、宋清
        美結證綦詳，證人陳一開並證陳: 自發現李臍生全身髒
        到打119 之時間約10幾分鐘等語。李臍生被發覺身體有
        異時，係因排便於床上，而當時所著衣物及床單等亦均
        沾污，先將李臍生送至浴室清洗乾淨，實符常情，況慈
        佑之家非醫療機構，而屬精神復健機構，本身並無醫療
        能力，必須透過值班人員之經驗及臨場應變能力去應對
        研判緊急狀況，再扣除慈佑之家時間與消防單位時間之
        誤差，綜此，從第一位值班人員陳一開發現李臍生有異
        狀，經過對其清洗過程，再判定其身體不適有就醫之需
        要，則前述39分鐘之時間，應屬合理而無延誤之情。
      2.李臍生經送醫到院前即已死亡，其之死亡原因經法務部
        法醫研究所解剖鑑定結果，認死者李臍生係胃消化性潰
        瘍大量出血休克致死，為「自然死亡」，亦有國防大學
        醫學院三軍總醫院診斷證明書及法醫研究所94 年3月17
        日鑑定書在卷可參。又經檢察官函詢法務部法醫研究所
        關於死者李臍生死亡之相關事項，經該所函覆以: 「依
        出血次數、每次出血量及出血速度的不同，出血所需要
        的時間也不同。糞便惡臭，黑色像瀝青一樣，往往是上
        消化道 (尤其是胃)的出血，至大便被發現一般的發展
        時間要12小時以上。多量消化性潰瘍出血時，外表唯一
        最據可發現的徵候是黑便，一般只有上大號後病人本身
        沖馬桶時發現並懷疑有問題才會知道，也只有本人知道
        ，除非是別人去沖馬桶，或病人失禁將黑便拉在床上或
        地上，才會被他人發現。李臍生被發現解黑便後，先清
        洗，再報告負責人，後者覺得有問題而通知119，送醫
        途中作生命徵象評估，給氧，到達內湖三總急救。送醫
        過程並非對病人置之不理，不認為有重大延誤就醫。失
        血估計3000cc，也許有救活可能，但死亡率極高」等語
        函覆，有該所94年5月9日法醫理字第0940001630號函在
        卷可稽，是李臍生因消化性潰瘍出血，至解黑便經他人
        發現為止，病徵實已自發展12小時以上，並非經發現解
        黑便至送醫之間39分鐘始有潰瘍出血，且依李臍生之失
        血量估計已達死亡率極高之地步，則慈佑之家值班人員
        通知被告丙○○關於李臍生解黑便並意識模糊後之反應
        時間長短，與李臍生之死亡結果間，有否必然之因果關
        係，尚未可知，是難認被告丙○○有何延誤送醫，導致
        李臍生死亡之過失情事，自難以過失致死罪責相繩
五、綜上所述，原不起訴書及駁回再議聲請之處分書認被告乙○○、丙○○、丁○○等人涉犯過失致死罪嫌疑不足，經核與
    卷內現存事證並無不合，是原檢察官及台灣高等法院檢察署
    檢察長據此就被告等人所涉之過失致死案件予以不起訴處分
    及駁回再議處分，於法自無違誤。聲請意旨仍執前詞，以原
    處分多有未審究之處，據以指摘原處分違法而聲請交付審判
    ，為無理由，應予駁回。
據上論斷，應依刑事訴訟法第258 條之3第2項前段，裁定如主文
。
中　　華　　民　　國　　96　　年　　7 　　月　　31　　日
                  刑事第六庭審判長  法　 官  周占春
                                    法   官  林孟皇
                                    法   官  趙子榮
上正本證明與原本無異。
不得抗告。
                                     書記官  陳怡君
中　　華　　民　　國　　96　　年　　7 　　月　　31　　日
